【裁判字號】    98,抗,188
【裁判日期】    980331
【裁判案由】    撤銷部分假扣押執行
【裁判全文】
臺灣高等法院民事裁定                   98年度抗字第188號
抗  告  人  乙○○
抗告人因與相對人甲○○間聲請撤銷部分假扣押執行事件，對於
中華民國97年12月31日臺灣新竹地方法院95年度執全字第1029號
所為裁定提起抗告，本院裁定如下：
    主    文
抗告駁回。
抗告訴訟費用由抗告人負擔。
    理    由
一、按查封動產，以其價格足以清償強制執行之債權額及債務人
    應負擔之費用者為限，強制執行法第50條定有明文。依同法
    第113條規定，上開規定於不動產之執行程序準用之。又查
    封、拍賣債務人之財產應以將來拍賣所得之價金足敷清償債
    權額及債務人應負擔之費用為限，辦理強制執行事件應行注
    意事項第27點亦規定甚明。是法院評估有無超額查封，自應
    以債務人之財產將來拍賣所得之價金是否足以清償債務人應
    負擔之各項費用、稅捐及債權額以為斷，亦即債務人應證明
    債權人所查封之不動產，已逾足以保全其請求之程度，並應
    以客觀上極為明確者為限。況「供拍賣之數宗不動產，其中
    一宗或數宗之賣得價金，已足清償強制執行之債權額及債務
    人應負擔之費用時，其他部分應停止拍賣。前項情形，債務
    人得指定其應拍賣不動產之部分。但建築物及其基地，不得
    指定單獨拍賣。」同法第96條亦有明文，此超額拍定禁止之
    規定，已足保護債務人。
二、抗告人於原法院聲請意旨略以：原法院95年度執全字第1029
    號假扣押事件，係相對人依該院95年度裁全字第1847號裁定
    ，於供擔保後，聲請就抗告人所有之新竹縣竹北市縣○段65
    5、655-1地號及其上1015建號房地、新竹市○○段40地號及
    其上316、318建號房地於新台幣（下同）571萬元範圍內為
    假扣押執行。假扣押執行完畢後，伊已清償新竹縣竹北市縣
    ○段655、655-1地號及其上1015建號房地之抵押債權，該建
    物之購買價格為830萬元，鑑定價格亦有703萬5,017元，遠
    逾相對人假扣押之債權，足為假扣押債權之擔保，為此，聲
    請撤銷對於新竹市○○段40地號及其上316、318建號房地之
    假扣押執行，以免因超額查封，致伊權益受損等語，雖據提
    出土地及建物謄本、宸輝不動產估價師事務所估價報告書為
    證 (見原法院卷第93至101、103至104頁)，惟查宸輝不動產
    估價師事務所受原法院之委託，鑑估抗告人所有新竹縣竹北
    市縣○段655、655-1地號及其上1015建號房地之價值雖為70
     3萬5,017元（見原法院卷第103頁），惟該估價報告書之勘
    估日期為96年12月3日，距今年餘，巿場行情與標的物之狀
    況是否一如往昔而毫無變動，尚有疑義，且非最終之拍定價
    格，是上開房地之價值於客觀上尚非極為明確。矧本件假扣
    押將來如經終局執行，無人應買，尚須經減價拍賣，抗告人
    又應負擔執行費、土地增值稅；且抗告人就房地依法繳納之
    房屋稅、地價稅，亦應於執行所得中優先清償；系爭房地之
    拍定價金若干，均屬執行法院於假扣押強制執行程序無法審
    認加以確定之情事，殊難認定僅以新竹縣竹北市縣○段655
    、655-1地號及其上1015建號房地為本件假扣押查封標的，
    確可滿足抗告人假扣押債權。又兩造間假扣押之本案訴訟（
    剩餘財產分配事件），既尚未終結，任何財產之變動，均難
    免影響既有之攻擊防禦方法，而使訴訟不易終結，故於本案
    訴訟尚未確定前，既有之假扣押狀態不宜變動，以免抗告人
    處分不動產或增加不動產之負擔，影響訴訟之終結。職是，
    執行法院駁回抗告人聲請撤銷新竹巿介壽段40地號、同段31
    6、318建號之假扣押執行，並無違誤。抗告人主張原執行法
    院未考量本件有超額查封之情事，即屬無據，殊難採取。是
    原裁定駁回抗告人之異議，核無不合。抗告論旨，仍執陳詞
    指摘原裁定不當，聲明廢棄，為無理由，應予駁回。
三、據上論結，本件抗告為無理由，爰裁定如主文。
中    華    民    國    98    年    3     月    31    日
                    民事第十一庭
                        審判長法  官  鄭雅萍
                              法  官  蘇芹英
                              法  官  徐福晉
正本係照原本作成。
本裁定除以適用法規顯有錯誤為理由，不得再抗告。如提起再抗
告，應於收受後10日內委任律師為訴訟代理人向本院提出再抗告
狀。並繳納再抗告費新台幣1000元。
中    華    民    國    98    年    4     月    6     日
                              書記官 黃瑞芬


司法院資訊處製作；財團法人民間司法改革基金會備份。
